<?xml version="1.0" encoding="UTF-8"?>
<?xml-model href="http://www.tei-c.org/release/xml/tei/custom/schema/relaxng/tei_all.rng" type="application/xml" schematypens="http://relaxng.org/ns/structure/1.0"?>
<?xml-model href="http://www.tei-c.org/release/xml/tei/custom/schema/relaxng/tei_all.rng" type="application/xml"
	schematypens="http://purl.oclc.org/dsdl/schematron"?>
<TEI xmlns="http://www.tei-c.org/ns/1.0">
   <teiHeader>
      <fileDesc>
         <titleStmt>
            <title>kwacha 'be happy'</title>
         </titleStmt>
         <publicationStmt>
            <p>Publication Information</p>
         </publicationStmt>
         <sourceDesc>
            <p>Information about the source</p>
         </sourceDesc>
      </fileDesc>
   </teiHeader>
   <text>
      <body>

         <entry xml:id="be-happy-MIX">
            <form type="lemma">
               <orth xml:lang="mix">kwacha</orth>
               <pron xml:lang="mix" notation="ipa">kwáʧá</pron>
            </form>
            <gramGrp>
               <pos>verb</pos>
               <gram type="transitivity">intrans</gram>
            </gramGrp>

            <!-- PRESENT/INCOMPLETIVE -->
            <form type="paradigm" subtype="imperfective">
               <gramGrp>
                  <gram type="aspect" norm="imperfective">impv</gram>
                  <mood>realis</mood>
               </gramGrp>
               
               <!-- PRES: 1 SG -->
               <form type="inflected">
                  <orth xml:lang="mix">kuácha</orth>
                  <pron xml:lang="mix" notation="ipa">kwátʃáà</pron>
                  <gramGrp>
                     <per>1</per>
                     <number>sg</number>
                  </gramGrp>
                  <gloss xml:lang="en">I am happy</gloss>
                  <gloss xml:lang="es">estoy feliz</gloss>
               </form>
               
               <!-- PRES: 2 SG INF -->
               <form type="inflected">
                  <orth xml:lang="mix">kuáchu</orth>
                  <pron xml:lang="mix" notation="ipa" cert="low">kwáchú</pron>
                  <gramGrp>
                     <per>2</per>
                     <number>sg</number>
                     <usg type="register">inf</usg>
                  </gramGrp>
                  <gloss xml:lang="en">you are happy</gloss>
                  <gloss xml:lang="es">estás feliz</gloss>
               </form>
               
               <!-- PRES: 2 SG FORM -->
               <form type="inflected">
                  <orth xml:lang="mix">kuácha ni</orth>
                  <pron notation="ipa" cert="low" xml:lang="mix">kwácha ní</pron>
                  <gramGrp>
                     <per>2</per>
                     <number>sg</number>
                     <usg type="register">form</usg>
                  </gramGrp>
                  <!-- feel'(2s.form,[happy']) -->
                  <gloss xml:lang="en">you are happy</gloss>
                  <gloss xml:lang="es">usted es feliz</gloss>
               </form>
               
               <!-- 3S.INF  -->
               <form type="inflected">
                  <orth xml:lang="mix"/>
                  <pron xml:lang="mix" notation="ipa"/>
                  <gramGrp>
                     <per>3</per>
                     <number norm="singular">sg</number>
                     <gram type="register" norm="informal">inf</gram>
                  </gramGrp>
                  <gloss xml:lang="en"/>
                  <gloss xml:lang="es"/>
               </form>
               
               <!-- 3S.ANML  -->
               <form type="inflected">
                  <orth xml:lang="mix"> ti</orth>
                  <pron xml:lang="mix" notation="ipa"/>
                  <gramGrp>
                     <per>3</per>
                     <number norm="singular">sg</number>
                     <gen cert="medium">animl</gen><!-- best abbreviation? tag is "#ANML" -->
                     <gram type="register" norm="informal">inf</gram>
                  </gramGrp>
               </form>
               
               <!-- 3S.FORM.M -->
               <form type="inflected">
                  <orth xml:lang="mix"> ra</orth>
                  <pron xml:lang="mix" notation="ipa">rà</pron>
                  <gramGrp>
                     <per>3</per>
                     <number norm="singular">sg</number>
                     <gen norm="masculine">masc</gen>
                     <gram type="register" norm="formal">form</gram>
                  </gramGrp>
                  <gloss xml:lang="en"/>
                  <gloss xml:lang="es"/>
               </form>
               
               <!-- 3S.FORM.F  -->
               <form type="inflected">
                  <orth xml:lang="mix">ña</orth>
                  <pron xml:lang="mix" notation="ipa"/>
                  <gramGrp>
                     <per>3</per>
                     <number norm="singular">sg</number>
                     <gen norm="feminine">fem</gen>
                     <gram type="register" norm="formal">form</gram>
                  </gramGrp>
                  <gloss xml:lang="en"/>
                  <gloss xml:lang="es"/>
               </form>
               
               <!--  1PL.EXCL -->
               <form type="inflected">
                  <orth xml:lang="mix"/>
                  <pron xml:lang="mix" notation="ipa"/>
                  <gramGrp>
                     <per>1</per>
                     <number norm="plural">pl</number>
                     <gram type="inclusivity" norm="exclusive">excl</gram>
                  </gramGrp>
                  <gloss xml:lang="en"/>
                  <gloss xml:lang="es"/>
               </form>
               
               <!-- 1PL.INCL -->
               <form type="inflected">
                  <orth xml:lang="mix"/>
                  <pron xml:lang="mix" notation="ipa"/>
                  <gramGrp>
                     <per>1</per>
                     <number norm="plural">pl</number>
                     <gram type="inclusivity" norm="inclusive">incl</gram>
                  </gramGrp>
                  <gloss xml:lang="en"/>
                  <gloss xml:lang="es"/>
               </form>
               
               <!-- 2PL.INF -->
               <form type="inflected">
                  <orth xml:lang="mix"/>
                  <pron xml:lang="mix" notation="ipa"/>
                  <gramGrp>
                     <per>2</per>
                     <number norm="plural">pl</number>
                     <gram type="register" norm="informal">inf</gram>
                  </gramGrp>
                  <gloss xml:lang="en"/>
                  <gloss xml:lang="es"/>
               </form>
               
               <!-- 2PL.FORM -->
               <form type="inflected">
                  <orth xml:lang="mix"/>
                  <pron xml:lang="mix" notation="ipa"/>
                  <gramGrp>
                     <per>2</per>
                     <number norm="plural">pl</number>
                     <gram type="register" norm="formal">form</gram>
                  </gramGrp>
                  <gloss xml:lang="en"/>
                  <gloss xml:lang="es"/>
               </form>
               
               <!--  3PL.INF-->
               <form type="inflected">
                  <orth xml:lang="mix"/>
                  <pron xml:lang="mix" notation="ipa"/>
                  <gramGrp>
                     <per>3</per>
                     <number norm="plural">pl</number>
                     <gram type="register" norm="informal">inf</gram>
                  </gramGrp>
                  <gloss xml:lang="en"/>
                  <gloss xml:lang="es"/>
               </form>
               
               <!-- 3PL.FORM.M -->
               <form type="inflected">
                  <orth xml:lang="mix"/>
                  <pron xml:lang="mix" notation="ipa"/>
                  <gramGrp>
                     <per>3</per>
                     <number norm="plural">pl</number>
                     <gen norm="masculine">masc</gen>
                     <gram type="register" norm="formal">form</gram>
                  </gramGrp>
                  <gloss xml:lang="en"/>
                  <gloss xml:lang="es"/>
               </form>
               
               <!-- 3PL.FORM.F-->
               <form type="inflected">
                  <orth xml:lang="mix"/>
                  <pron xml:lang="mix" notation="ipa"/>
                  <gramGrp>
                     <per>3</per>
                     <number norm="plural">pl</number>
                     <gen norm="feminine">fem</gen>
                     <gram type="register" norm="formal">form</gram>
                  </gramGrp>
                  <gloss xml:lang="en"/>
                  <gloss xml:lang="es"/>
               </form>
               
               <!-- 3PL.FORM.ALL.HUM -->
               <form type="inflected">
                  <orth xml:lang="mix"/>
                  <pron xml:lang="mix" notation="ipa"/>
                  <gramGrp>
                     <per>3</per>
                     <number norm="plural">pl</number>
                     <gram type="inclusivity" norm="inclusive">incl</gram>
                     <gram type="register" norm="formal">form</gram>
                     <!-- human -->
                  </gramGrp>
                  <gloss xml:lang="en"/>
                  <gloss xml:lang="es"/>
                  <note cert="medium">Alternatively the pronoun could be <oRef>kuena</oRef>.</note>
               </form>
               
               <!-- 3PL.ANML  -->
               <form type="inflected">
                  <orth xml:lang="mix"/>
                  <pron xml:lang="mix" notation="ipa"/>
                  <gramGrp>
                     <per>3</per>
                     <number norm="plural">pl</number>
                     <gen cert="medium">animl</gen><!-- best abbreviation? tag is "#ANML" -->
                     <gram type="register" norm="informal">inf</gram>
                  </gramGrp>
                  <gloss xml:lang="en"/>
                  <gloss xml:lang="es"/>
               </form>
            </form>

            <form type="paradigm" subtype="perfective">
               
               <!--PERFECTIVE/COMPLETIVE  -->
               <gramGrp>
                  <gram type="aspect" norm="perfective">pfv</gram>
                  <mood>realis</mood>
               </gramGrp>
               
               <!--COMPL: 1 SG -->
               <form type="inflected">
                  <orth xml:lang="mix">nikuacha</orth>
                  <pron xml:lang="mix" notation="ipa" cert="low">nìkwácháà</pron>
                  <gramGrp>
                     <per>1</per>
                     <number>sg</number>
                  </gramGrp> 
                  <!-- PAST [feel'(1s,[happy'])]  -->
                  <gloss xml:lang="en">I was happy</gloss>
                  <gloss xml:lang="es">yo fui feliz</gloss>
               </form>
               
               <!-- 2S.INF -->
               <form type="inflected">
                  <orth xml:lang="mix"/>
                  <pron xml:lang="mix" notation="ipa"/>
                  <gramGrp>
                     <per>2</per>
                     <number norm="singular">sg</number>
                     <gram type="register" norm="informal">inf</gram>
                  </gramGrp>
                  <gloss xml:lang="en"/>
                  <gloss xml:lang="es"/>
               </form>
               
               <!-- 2S.FORM -->
               <form type="inflected">
                  <orth xml:lang="mix"/>
                  <pron xml:lang="mix" notation="ipa"/>
                  <gramGrp>
                     <per>2</per>
                     <number norm="singular">sg</number>
                     <gram type="register" norm="formal">form</gram>
                  </gramGrp>
                  <gloss xml:lang="en"/>
                  <gloss xml:lang="es"/>
               </form>
               
               <!-- 3S.INF  -->
               <form type="inflected">
                  <orth xml:lang="mix"/>
                  <pron xml:lang="mix" notation="ipa"/>
                  <gramGrp>
                     <per>3</per>
                     <number norm="singular">sg</number>
                     <gram type="register" norm="informal">inf</gram>
                  </gramGrp>
                  <gloss xml:lang="en"/>
                  <gloss xml:lang="es"/>
               </form>
               <!-- 3S.ANML  -->
               <form type="inflected">
                  <orth xml:lang="mix"/>
                  <pron xml:lang="mix" notation="ipa"/>
                  <gramGrp>
                     <per>3</per>
                     <number norm="singular">sg</number>
                     <gen cert="medium">animl</gen><!-- best abbreviation? tag is "#ANML" -->
                     <gram type="register" norm="informal">inf</gram>
                  </gramGrp>
                  <gloss xml:lang="en"/>
                  <gloss xml:lang="es"/>
               </form>
               <!-- 3S.FORM.M -->
               <form type="inflected">
                  <orth xml:lang="mix"/>
                  <pron xml:lang="mix" notation="ipa"/>
                  <gramGrp>
                     <per>3</per>
                     <number norm="singular">sg</number>
                     <gen norm="masculine">masc</gen>
                     <gram type="register" norm="formal">form</gram>
                  </gramGrp>
                  <gloss xml:lang="en"/>
                  <gloss xml:lang="es"/>
               </form>
               <!-- 3S.FORM.F  -->
               <form type="inflected">
                  <orth xml:lang="mix"/>
                  <pron xml:lang="mix" notation="ipa"/>
                  <gramGrp>
                     <per>3</per>
                     <number norm="singular">sg</number>
                     <gen norm="feminine">fem</gen>
                     <gram type="register" norm="formal">form</gram>
                  </gramGrp>
                  <gloss xml:lang="en"/>
                  <gloss xml:lang="es"/>
               </form>
               <!--  1PL.EXCL -->
               <form type="inflected">
                  <orth xml:lang="mix"/>
                  <pron xml:lang="mix" notation="ipa"/>
                  <gramGrp>
                     <per>1</per>
                     <number norm="plural">pl</number>
                     <gram type="inclusivity" norm="exclusive">excl</gram>
                  </gramGrp>
                  <gloss xml:lang="en"/>
                  <gloss xml:lang="es"/>
               </form>
               <!-- COMPL: 1 PL -->
               <form type="inflected">
                  <orth xml:lang="mix">ni kuacha kue ko</orth>
                  <pron xml:lang="mix" notation="ipa" cert="low">nìkwáchá kue kó</pron>
                  <gramGrp>
                     <per>1</per>
                     <number>pl</number>
                     <gram type="inclusivity">incl</gram>
                  </gramGrp>
                  <!-- PAST [feel'(1p (all/some),[happy'])] (COMPLETE)? -->
                  <gloss xml:lang="en">we were happy</gloss>
                  <gloss xml:lang="es">fuimos felizes</gloss>
               </form>
               <!-- COMPL: 2 PL INF -->
               <form type="inflected">
                  <orth xml:lang="mix">nikuacha kueyu</orth>
                  <pron xml:lang="mix" notation="ipa"/>
                  <gramGrp>
                     <per>2</per>
                     <number>pl</number>
                     <usg type="register">inf</usg>
                  </gramGrp>
                  <!-- PAST [feel'(1pl.inf,[happy'])] (COMPLETE)? -->
                  <gloss xml:lang="en">you were happy</gloss>
                  <gloss xml:lang="es">usteded fueron felizes</gloss>
               </form>
               <!-- COMPL: 2 PL FORM -->
               <form type="inflected">
                  <orth xml:lang="mix">nikuacha kueni</orth>
                  <pron xml:lang="mix" notation="ipa">nìkwacha kuení</pron>
                  <gramGrp>
                     <per>2</per>
                     <number>pl</number>
                     <usg type="register">form</usg>
                  </gramGrp>
                  <!-- PAST [feel'(2pl,form,[happy'])] (COMPLETE)? -->
                  <gloss xml:lang="en">you were happy</gloss>
                  <gloss xml:lang="es">usteded fueron felizes</gloss>
               </form>
               <!--  3PL.INF-->
               <form type="inflected">
                  <orth xml:lang="mix"/>
                  <pron xml:lang="mix" notation="ipa"/>
                  <gramGrp>
                     <per>3</per>
                     <number norm="plural">pl</number>
                     <gram type="register" norm="informal">inf</gram>
                  </gramGrp>
                  <gloss xml:lang="en"/>
                  <gloss xml:lang="es"/>
               </form>
               <!-- 3PL.FORM.M -->
               <form type="inflected">
                  <orth xml:lang="mix"/>
                  <pron xml:lang="mix" notation="ipa"/>
                  <gramGrp>
                     <per>3</per>
                     <number norm="plural">pl</number>
                     <gen norm="masculine">masc</gen>
                     <gram type="register" norm="formal">form</gram>
                  </gramGrp>
                  <gloss xml:lang="en"/>
                  <gloss xml:lang="es"/>
               </form>
               <!-- 3PL.FORM.F-->
               <form type="inflected">
                  <orth xml:lang="mix"/>
                  <pron xml:lang="mix" notation="ipa"/>
                  <gramGrp>
                     <per>3</per>
                     <number norm="plural">pl</number>
                     <gen norm="feminine">fem</gen>
                     <gram type="register" norm="formal">form</gram>
                  </gramGrp>
                  <gloss xml:lang="en"/>
                  <gloss xml:lang="es"/>
               </form>
               <!-- 3PL.FORM.ALL.HUM -->
               <form type="inflected">
                  <orth xml:lang="mix"/>
                  <pron xml:lang="mix" notation="ipa"/>
                  <gramGrp>
                     <per>3</per>
                     <number norm="plural">pl</number>
                     <gram type="inclusivity" norm="inclusive">incl</gram>
                     <gram type="register" norm="formal">form</gram>
                     <!-- human -->
                  </gramGrp>
                  <gloss xml:lang="en"/>
                  <gloss xml:lang="es"/>
                  <note cert="medium">Alternatively the pronoun could be <oRef>kuena</oRef>.</note>
               </form>
               <!-- 3PL.ANML  -->
               <form type="inflected">
                  <orth xml:lang="mix"/>
                  <pron xml:lang="mix" notation="ipa"/>
                  <gramGrp>
                     <per>3</per>
                     <number norm="plural">pl</number>
                     <gen cert="medium">animl</gen><!-- best abbreviation? tag is "#ANML" -->
                     <gram type="register" norm="informal">inf</gram>
                  </gramGrp>
                  <gloss xml:lang="en"/>
                  <gloss xml:lang="es"/>
               </form>
            </form>

            <form type="paradigm" subtype="potential">
               <!-- FUTURE/POTENTIVE -->
               <gramGrp>
                  <gram type="aspect" norm="potential">pot</gram> 
                  <mood>irrealis</mood>
               </gramGrp>
               <!-- 1S -->
               <form type="inflected">
                  <orth xml:lang="mix"/>
                  <pron xml:lang="mix" notation="ipa"/><!-- 1sg is important to get pron because the tone affects the inflection -->
                  <gramGrp>
                     <per>1</per>
                     <number norm="singular">sg</number>
                  </gramGrp>
                  <gloss xml:lang="en"/>
                  <gloss xml:lang="es"/>
               </form>
               <!-- 2S.INF -->
               <form type="inflected">
                  <orth xml:lang="mix"/>
                  <pron xml:lang="mix" notation="ipa"/>
                  <gramGrp>
                     <per>2</per>
                     <number norm="singular">sg</number>
                     <gram type="register" norm="informal">inf</gram>
                  </gramGrp>
                  <gloss xml:lang="en"/>
                  <gloss xml:lang="es"/>
               </form>
               <!-- 2S.FORM -->
               <form type="inflected">
                  <orth xml:lang="mix"/>
                  <pron xml:lang="mix" notation="ipa"/>
                  <gramGrp>
                     <per>2</per>
                     <number norm="singular">sg</number>
                     <gram type="register" norm="formal">form</gram>
                  </gramGrp>
                  <gloss xml:lang="en"/>
                  <gloss xml:lang="es"/>
               </form>
               <!-- 3S.INF  -->
               <form type="inflected">
                  <orth xml:lang="mix"/>
                  <pron xml:lang="mix" notation="ipa"/>
                  <gramGrp>
                     <per>3</per>
                     <number norm="singular">sg</number>
                     <gram type="register" norm="informal">inf</gram>
                  </gramGrp>
                  <gloss xml:lang="en"/>
                  <gloss xml:lang="es"/>
               </form>
               <!-- 3S.ANML  -->
               <form type="inflected">
                  <orth xml:lang="mix"/>
                  <pron xml:lang="mix" notation="ipa"/>
                  <gramGrp>
                     <per>3</per>
                     <number norm="singular">sg</number>
                     <gen cert="medium">animl</gen><!-- best abbreviation? tag is "#ANML" -->
                     <gram type="register" norm="informal">inf</gram>
                  </gramGrp>
                  <gloss xml:lang="en"/>
                  <gloss xml:lang="es"/>
               </form>
               <!-- 3S.FORM.M -->
               <form type="inflected">
                  <orth xml:lang="mix"/>
                  <pron xml:lang="mix" notation="ipa"/>
                  <gramGrp>
                     <per>3</per>
                     <number norm="singular">sg</number>
                     <gen norm="masculine">masc</gen>
                     <gram type="register" norm="formal">form</gram>
                  </gramGrp>
                  <gloss xml:lang="en"/>
                  <gloss xml:lang="es"/>
               </form>
               <!-- 3S.FORM.F  -->
               <form type="inflected">
                  <orth xml:lang="mix"/>
                  <pron xml:lang="mix" notation="ipa"/>
                  <gramGrp>
                     <per>3</per>
                     <number norm="singular">sg</number>
                     <gen norm="feminine">fem</gen>
                     <gram type="register" norm="formal">form</gram>
                  </gramGrp>
                  <gloss xml:lang="en"/>
                  <gloss xml:lang="es"/>
               </form>
               <!--  1PL.EXCL -->
               <form type="inflected">
                  <orth xml:lang="mix"/>
                  <pron xml:lang="mix" notation="ipa"/>
                  <gramGrp>
                     <per>1</per>
                     <number norm="plural">pl</number>
                     <gram type="inclusivity" norm="exclusive">excl</gram>
                  </gramGrp>
                  <gloss xml:lang="en"/>
                  <gloss xml:lang="es"/>
               </form>
               <!-- 1PL.INCL -->
               <form type="inflected">
                  <orth xml:lang="mix"/>
                  <pron xml:lang="mix" notation="ipa"/>
                  <gramGrp>
                     <per>1</per>
                     <number norm="plural">pl</number>
                     <gram type="inclusivity" norm="inclusive">incl</gram>
                  </gramGrp>
                  <gloss xml:lang="en"/>
                  <gloss xml:lang="es"/>
               </form>
               <!-- 2PL.INF -->
               <form type="inflected">
                  <orth xml:lang="mix"/>
                  <pron xml:lang="mix" notation="ipa"/>
                  <gramGrp>
                     <per>2</per>
                     <number norm="plural">pl</number>
                     <gram type="register" norm="informal">inf</gram>
                  </gramGrp>
                  <gloss xml:lang="en"/>
                  <gloss xml:lang="es"/>
               </form>
               <!-- 2PL.FORM -->
               <form type="inflected">
                  <orth xml:lang="mix"/>
                  <pron xml:lang="mix" notation="ipa"/>
                  <gramGrp>
                     <per>2</per>
                     <number norm="plural">pl</number>
                     <gram type="register" norm="formal">form</gram>
                  </gramGrp>
                  <gloss xml:lang="en"/>
                  <gloss xml:lang="es"/>
               </form>
               <!--  3PL.INF-->
               <form type="inflected">
                  <orth xml:lang="mix"/>
                  <pron xml:lang="mix" notation="ipa"/>
                  <gramGrp>
                     <per>3</per>
                     <number norm="plural">pl</number>
                     <gram type="register" norm="informal">inf</gram>
                  </gramGrp>
                  <gloss xml:lang="en"/>
                  <gloss xml:lang="es"/>
               </form>
               <!-- 3PL.FORM.M -->
               <form type="inflected">
                  <orth xml:lang="mix"/>
                  <pron xml:lang="mix" notation="ipa"/>
                  <gramGrp>
                     <per>3</per>
                     <number norm="plural">pl</number>
                     <gen norm="masculine">masc</gen>
                     <gram type="register" norm="formal">form</gram>
                  </gramGrp>
                  <gloss xml:lang="en"/>
                  <gloss xml:lang="es"/>
               </form>
               <!-- 3PL.FORM.F-->
               <form type="inflected">
                  <orth xml:lang="mix"/>
                  <pron xml:lang="mix" notation="ipa"/>
                  <gramGrp>
                     <per>3</per>
                     <number norm="plural">pl</number>
                     <gen norm="feminine">fem</gen>
                     <gram type="register" norm="formal">form</gram>
                  </gramGrp>
                  <gloss xml:lang="en"/>
                  <gloss xml:lang="es"/>
               </form>
               <!-- 3PL.FORM.ALL.HUM -->
               <form type="inflected">
                  <orth xml:lang="mix"/>
                  <pron xml:lang="mix" notation="ipa"/>
                  <gramGrp>
                     <per>3</per>
                     <number norm="plural">pl</number>
                     <gram type="inclusivity" norm="inclusive">incl</gram>
                     <gram type="register" norm="formal">form</gram>
                     <!-- human -->
                  </gramGrp>
                  <gloss xml:lang="en"/>
                  <gloss xml:lang="es"/>
                  <note cert="medium">Alternatively the pronoun could be <oRef>kuena</oRef>.</note>
               </form>
               <!-- 3PL.ANML  -->
               <form type="inflected">
                  <orth xml:lang="mix"/>
                  <pron xml:lang="mix" notation="ipa"/>
                  <gramGrp>
                     <per>3</per>
                     <number norm="plural">pl</number>
                     <gen cert="medium">animl</gen>
                     <gram type="register" norm="informal">inf</gram>
                  </gramGrp>
                  <gloss xml:lang="en"/>
                  <gloss xml:lang="es"/>
               </form>
               <form type="paradigm" subtype="modal">
                  <!-- MODAL/HORATIVE -->
                  <gramGrp>
                     <mood norm="imperative">imper</mood>
                     <mood>irrealis</mood>
                  </gramGrp>
                  
                  <!-- 2S.INF -->
                  <form type="inflected">
                     <orth xml:lang="mix"/>
                     <pron xml:lang="mix" notation="ipa"/>
                     <gramGrp>
                        <per>2</per>
                        <number norm="singular">sg</number>
                        <gram type="register" norm="informal">inf</gram>
                     </gramGrp>
                     <gloss xml:lang="en"/>
                     <gloss xml:lang="es"/>
                  </form>
                  <!-- 2S.FORM -->
                  <form type="inflected">
                     <orth xml:lang="mix"/>
                     <pron xml:lang="mix" notation="ipa"/>
                     <gramGrp>
                        <per>2</per>
                        <number norm="singular">sg</number>
                        <gram type="register" norm="formal">form</gram>
                     </gramGrp>
                  </form>
                  <!--  1PL.EXCL -->
                  <form type="inflected">
                     <orth xml:lang="mix"/>
                     <pron xml:lang="mix" notation="ipa"/>
                     <gramGrp>
                        <per>1</per>
                        <number norm="plural">pl</number>
                        <gram type="inclusivity" norm="exclusive">excl</gram>
                        <mood cert="low" norm="hortative">hort</mood>
                     </gramGrp>
                     <gloss xml:lang="en"/>
                     <gloss xml:lang="es"/>
                  </form>
                  <!-- 1PL.INCL -->
                  <form type="inflected">
                     <orth xml:lang="mix"/>
                     <pron xml:lang="mix" notation="ipa"/>
                     <gramGrp>
                        <per>1</per>
                        <number norm="plural">pl</number>
                        <gram type="inclusivity" norm="inclusive">incl</gram>
                        <mood cert="low" norm="hortative">hort</mood>
                     </gramGrp>
                     <gloss xml:lang="en"/>
                     <gloss xml:lang="es"/>
                  </form>
                  <!-- 2PL.INF -->
                  <form type="inflected">
                     <orth xml:lang="mix"/>
                     <pron xml:lang="mix" notation="ipa"/>
                     <gramGrp>
                        <per>2</per>
                        <number norm="plural">pl</number>
                        <gram type="register" norm="informal">inf</gram>
                        <mood cert="low" norm="hortative">hort</mood>
                     </gramGrp>
                     <gloss xml:lang="en"/>
                     <gloss xml:lang="es"/>
                  </form>
                  <!-- 2PL.FORM -->
                  <form type="inflected">
                     <orth xml:lang="mix"/>
                     <pron xml:lang="mix" notation="ipa"/>
                     <gramGrp>
                        <per>2</per>
                        <number norm="plural">pl</number>
                        <gram type="register" norm="formal">form</gram>
                        <mood cert="low" norm="hortative">hort</mood>
                     </gramGrp>
                  </form>
                  <gloss xml:lang="en"/>
                  <gloss xml:lang="es"/>
               </form>
            </form>

            <form type="paradigm" subtype="habitual">
               <!-- HABITUAL -->
               <gramGrp>
                  <gram type="aspect" norm="habitual">hab</gram>
                  <mood>realis</mood>
               </gramGrp>
               <!-- 1S -->
               <form type="inflected">
                  <orth xml:lang="mix"/>
                  <pron xml:lang="mix" notation="ipa"/><!-- 1sg is important to get pron because the tone affects the inflection -->
                  <gramGrp>
                     <per>1</per>
                     <number norm="singular">sg</number>
                  </gramGrp>
                  <gloss xml:lang="en"/>
                  <gloss xml:lang="es"/>
               </form>
               <!-- 2S.INF -->
               <form type="inflected">
                  <orth xml:lang="mix"/>
                  <pron xml:lang="mix" notation="ipa"/>
                  <gramGrp>
                     <per>2</per>
                     <number norm="singular">sg</number>
                     <gram type="register" norm="informal">inf</gram>
                  </gramGrp>
                  <gloss xml:lang="en"/>
                  <gloss xml:lang="es"/>
               </form>
               <!-- 2S.FORM -->
               <form type="inflected">
                  <orth xml:lang="mix"/>
                  <pron xml:lang="mix" notation="ipa"/>
                  <gramGrp>
                     <per>2</per>
                     <number norm="singular">sg</number>
                     <gram type="register" norm="formal">form</gram>
                  </gramGrp>
                  <gloss xml:lang="en"/>
                  <gloss xml:lang="es"/>
               </form>
               <!-- 3S.INF  -->
               <form type="inflected">
                  <orth xml:lang="mix"/>
                  <pron xml:lang="mix" notation="ipa"/>
                  <gramGrp>
                     <per>3</per>
                     <number norm="singular">sg</number>
                     <gram type="register" norm="informal">inf</gram>
                  </gramGrp>
                  <gloss xml:lang="en"/>
                  <gloss xml:lang="es"/>
               </form>
               <!-- 3S.ANML  -->
               <form type="inflected">
                  <orth xml:lang="mix"/>
                  <pron xml:lang="mix" notation="ipa"/>
                  <gramGrp>
                     <per>3</per>
                     <number norm="singular">sg</number>
                     <gen cert="medium">animl</gen><!-- best abbreviation? tag is "#ANML" -->
                     <gram type="register" norm="informal">inf</gram>
                  </gramGrp>
                  <gloss xml:lang="en"/>
                  <gloss xml:lang="es"/>
               </form>
               <!-- 3S.FORM.M -->
               <form type="inflected">
                  <orth xml:lang="mix"/>
                  <pron xml:lang="mix" notation="ipa"/>
                  <gramGrp>
                     <per>3</per>
                     <number norm="singular">sg</number>
                     <gen norm="masculine">masc</gen>
                     <gram type="register" norm="formal">form</gram>
                  </gramGrp>
                  <gloss xml:lang="en"/>
                  <gloss xml:lang="es"/>
               </form>
               <!-- 3S.FORM.F  -->
               <form type="inflected">
                  <orth xml:lang="mix"/>
                  <pron xml:lang="mix" notation="ipa"/>
                  <gramGrp>
                     <per>3</per>
                     <number norm="singular">sg</number>
                     <gen norm="feminine">fem</gen>
                     <gram type="register" norm="formal">form</gram>
                  </gramGrp>
                  <gloss xml:lang="en"/>
                  <gloss xml:lang="es"/>
               </form>
               <!--  1PL.EXCL -->
               <form type="inflected">
                  <orth xml:lang="mix"/>
                  <pron xml:lang="mix" notation="ipa"/>
                  <gramGrp>
                     <per>1</per>
                     <number norm="plural">pl</number>
                     <gram type="inclusivity" norm="exclusive">excl</gram>
                  </gramGrp>
                  <gloss xml:lang="en"/>
                  <gloss xml:lang="es"/>
               </form>
               <!-- 1PL.INCL -->
               <form type="inflected">
                  <orth xml:lang="mix"/>
                  <pron xml:lang="mix" notation="ipa"/>
                  <gramGrp>
                     <per>1</per>
                     <number norm="plural">pl</number>
                     <gram type="inclusivity" norm="inclusive">incl</gram>
                  </gramGrp>
                  <gloss xml:lang="en"/>
                  <gloss xml:lang="es"/>
               </form>
               <!-- 2PL.INF -->
               <form type="inflected">
                  <orth xml:lang="mix"/>
                  <pron xml:lang="mix" notation="ipa"/>
                  <gramGrp>
                     <per>2</per>
                     <number norm="plural">pl</number>
                     <gram type="register" norm="informal">inf</gram>
                  </gramGrp>
                  <gloss xml:lang="en"/>
                  <gloss xml:lang="es"/>
               </form>
               <!-- 2PL.FORM -->
               <form type="inflected">
                  <orth xml:lang="mix"/>
                  <pron xml:lang="mix" notation="ipa"/>
                  <gramGrp>
                     <per>2</per>
                     <number norm="plural">pl</number>
                     <gram type="register" norm="formal">form</gram>
                  </gramGrp>
                  <gloss xml:lang="en"/>
                  <gloss xml:lang="es"/>
               </form>
               <!--  3PL.INF-->
               <form type="inflected">
                  <orth xml:lang="mix"/>
                  <pron xml:lang="mix" notation="ipa"/>
                  <gramGrp>
                     <per>3</per>
                     <number norm="plural">pl</number>
                     <gram type="register" norm="informal">inf</gram>
                  </gramGrp>
                  <gloss xml:lang="en"/>
                  <gloss xml:lang="es"/>
               </form>
               <!-- 3PL.FORM.M -->
               <form type="inflected">
                  <orth xml:lang="mix"/>
                  <pron xml:lang="mix" notation="ipa"/>
                  <gramGrp>
                     <per>3</per>
                     <number norm="plural">pl</number>
                     <gen norm="masculine">masc</gen>
                     <gram type="register" norm="formal">form</gram>
                  </gramGrp>
                  <gloss xml:lang="en"/>
                  <gloss xml:lang="es"/>
               </form>
               <!-- 3PL.FORM.F-->
               <form type="inflected">
                  <orth xml:lang="mix"/>
                  <pron xml:lang="mix" notation="ipa"/>
                  <gramGrp>
                     <per>3</per>
                     <number norm="plural">pl</number>
                     <gen norm="feminine">fem</gen>
                     <gram type="register" norm="formal">form</gram>
                  </gramGrp>
                  <gloss xml:lang="en"/>
                  <gloss xml:lang="es"/>
               </form>
               <!-- 3PL.FORM.ALL.HUM -->
               <form type="inflected">
                  <orth xml:lang="mix"/>
                  <pron xml:lang="mix" notation="ipa"/>
                  <gramGrp>
                     <per>3</per>
                     <number norm="plural">pl</number>
                     <gram type="inclusivity" norm="inclusive">incl</gram>
                     <gram type="register" norm="formal">form</gram>
                     <!-- human -->
                  </gramGrp>
                  <note cert="medium">Alternatively the pronoun could be <oRef>kuena</oRef>.</note>
               </form>
               <!-- 3PL.ANML  -->
               <form type="inflected">
                  <orth xml:lang="mix"/>
                  <pron xml:lang="mix" notation="ipa"/>
                  <gramGrp>
                     <per>3</per>
                     <number norm="plural">pl</number>
                     <gen cert="medium">animl</gen>
                     <gram type="register" norm="informal">inf</gram>
                  </gramGrp>
                  <gloss xml:lang="en"/>
                  <gloss xml:lang="es"/>
               </form>
            </form>
            <!-- possibly add for modal forms also (need more info on the stem pattern) -->
            <!-- also possible is negative verbs, as certain verbs (though not all) may be inflected via tone to denote negation -->

            <sense>
               <cit type="translation">
                  <orth xml:lang="en"/>
               </cit>
               <cit type="translation">
                  <orth xml:lang="es"/>
               </cit>
            </sense>
         </entry>
      </body>
   </text>
</TEI>
